臺灣士林地方法院刑事判決　　　　　　　 96年度易字第683號
公　訴　人　臺灣士林地方法院檢察署檢察官
被 　　 告　甲○○
上列被告因違反毒品危害防制條例案件，經檢察官提起公訴（96
年度偵字第257號），本院判決如下：
    主  文
本件免訴。
    理  由
一、公訴意旨略以：被告甲○○前因施用第二級毒品案件，送觀
    察、勒戒後，認無繼續施用毒品之傾向，經臺灣基隆地方法
    院檢察署檢察官以民國87年9 月28日87年度偵字第4268號為
    不起訴處分確定後，復因施用第二級毒品案件，經觀察、勒
    戒後，認有繼續施用毒品之傾向，再經本院裁定送戒治處所
    強制戒治，並經臺灣士林地方法院檢察署檢察官以88年6月2
    1日88年度偵字第5314號提起公訴，由本院以88年9月6 日88
    年度易字第918號判決處有期徒刑5月確定。而強制戒治部分
    ，復經裁定停止戒治釋放出所，所餘戒治期間交付保護管束
    ，於89年6 月17日保護管束期滿。惟被告在保護管束期間，
    又因施用第二級毒品安非他命，再經臺灣士林地方法院檢察
    署檢察官以89年10月26日89年度毒偵字第2258號提起公訴，
    經本院於以90年1 月19日以89年度易字第1143號判決處有期
    徒刑6 月確定，並於90年10月17日易科罰金執行完畢；又因
    施用第二級毒品安非他命案件，經臺灣士林地方法院檢察署
    檢察官以95年7月26日95年度毒偵字第428號、第618號、第9
    50號、第1332號提起公訴，經本院以95年10月3 日以95年度
    易字第992號判決處有期徒刑8月確定，並於96年1月28日入
    監服刑。詎甲○○仍未戒除毒癮，復於前案強制戒治執行完
    畢釋放後5 年內再多次犯施用毒品罪，並經法院判處罪刑確
    定後，復基於施用第二級毒品安非他命之犯意，於96年1 月
    27日下午1時許，在其臺北縣汐止市○○路35巷38號4樓住處
    ，以將安非他命置放玻璃球內燒烤，吸食其煙霧方式，施用
    第二級毒品安非他命1次。嗣於同日下午2時許，因另案通緝
    ，為警在臺北縣汐止市○○街○ 段50巷口查獲，經採集其尿
    液送驗，結果呈安非他命類毒品陽性反應，因認被告涉有毒
    品危害防制條例第10條第1項之罪嫌等語。
二、按案件曾經判決確定者，應諭知免訴之判決，刑事訴訟法第
    302條第1款定有明文。又訴訟上所謂一事不再理之原則，關
    於實質上一罪或裁判上一罪，亦均有其適用，最高法院60年
    臺非字第77號亦著有判例。次按刑事立法中若干犯罪之行為
    態樣，本質上原具有反覆、延續實行之特徵，立法時既予特
    別歸類，定為犯罪構成要件之行為要素，則行為人基於概括
    之犯意，在密切接近之一定時、地持續實行之複次行為，倘
    依社會通念，於客觀上認為符合1 個反覆、延續性之行為觀
    念者，於刑法評價上即應僅成立1 罪；學理上所稱「集合犯
    」之職業性、營業性或收集性等具有重複特質之犯罪均屬之
    （最高法院95年度臺上字第1079號判決要旨參照）。
三、查毒品因具有成癮性、濫用性，施用毒品行為本即具反覆、
    延續之特徵，持續多次施用毒品為此類犯罪之典型，於刑法
    評價上，應僅成立包括一罪。而刑事司法實務上，有關行為
    人多次施用毒品之犯罪，於刑法在95年7月1日修正施行前，
    均依修正前第56條連續犯之規定論以1 罪，並加重其刑，惟
    修正後上開連續犯規定業經刪除，修正理由說明四謂：「至
    連續犯之規定廢除後，對於部分習慣犯，例如竊盜、吸毒等
    犯罪，是否會因適用數罪併罰而使刑罰過重產生不合理之現
    象一節，在實務運用上應可參考德、日等國之經驗，委由學
    界及實務以補充解釋之方式，發展接續犯之概念，對於合乎
    接續犯或包括的一罪之情形，認為構成單一之犯罪，以限縮
    數罪併罰之範圍，用以解決上述問題。」等語。準此，本院
    基於施用毒品行為具反覆實行之特徵，並考量連續犯規定業
    經刪除之法律實然面暨修正刪除之立法理由，認為行為人如
    基於反覆實行之犯意，在密切接近之一定時、地，持續實行
    單次或複次之施用毒品行為，應僅成立集合犯1罪。
四、次查被告於本案起訴前之95年10月26日上午9 時許，基於施
    用第二級毒品安非他命之犯意，在基隆市○○路6號4樓欣海
    飯店502 室施用安非他命，經臺灣基隆地方法院檢察署檢察
    官以95年12月25日95年度毒偵字第2230號聲請簡易判決處刑
    ，並經臺灣基隆地方法院以96年1 月15日96年度基簡字第63
    號判決判處有期徒刑5月，嗣於同年3月28日撤回上訴確定，
    有上開判決查詢資料影本及臺灣高等法院被告前案紀錄表各
    1份在卷可資參照。而本件被告因施用第2級毒品安非他命，
    於96年1月27日下午2時許，在台北縣汐止市○○街○段50 巷
    口為警查獲，經採尿送驗結果呈安非他命類陽性反應，有台
    灣檢驗科技股份有限公司96年2月9 日CH\2007\11366號濫用
    藥物尿液檢驗報告1 份在卷可稽。被告並於本院審理中供述
    其於95年10月26日（前次犯行）遭查獲後，陸陸續續都有施
    用，一直施用到96年1月27日被查獲並入監服刑為止，每隔2
    至3日即施用安非他命1 次（見本院96年5月21日審判筆錄）
    ；核與被告於96年1 月27日被抓當晚11時49分在檢察官偵訊
    時稱：「（有無施用安非他命？）有。（95年10月被抓後，
    何時開始施用？）95年11中旬。（最後一次何時施用？）96
    年01月27日13時，在保長路住處施用。」（偵查卷35頁反面
    參照）的供述大致相符，復查本次被查獲時尚扣有被告隨身
    攜帶供施用之安非他命5 包（淨重0.28公克）、及吸食器一
    組，足見被告施用安非他命非只一次，故被告在95年10月26
    日前案被抓後仍反覆、延續施用第二級毒品安非他命之犯行
    ，堪予認定。準此，公訴人於本案雖僅就被告於96年1 月27
    日下午1 時許施用第二級毒品安非他命之犯行提起公訴，仍
    應認被告本案犯行已在前開臺灣基隆地方法院96年1 月15
    日96年度基簡字第63號確定判決效力所及範圍之內，詳言之
    ，上開判決已足以包括評價被告本案具有反覆性、延續性之
    施用毒品行為。被告本案犯行既曾經判決確定，揆諸首開規
    定，本院自應為免訴之判決。
據上論斷，應依刑事訴訟法第302條第1款，判決如主文。
本案經檢察官高俊申到庭執行職務。
中　　華　　民　　國　　96　　年　　6 　　月　　4 　　日
                  刑事第一庭法  官  林清吉
以上正本證明與原本無異。
如不服本判決，應於判決送達後10日內，向本院提出上訴狀。
                            書記官  張茹茵
中　　華　　民　　國　　96　　年　　6 　　月　 　4  　日
